臺灣臺中地方法院刑事判決             100年度易字第2571號
公  訴  人  臺灣臺中地方法院檢察署檢察官
被      告  張志松
上列被告因違反毒品危害防制條例案件，經檢察官提起公訴（10
0年度毒偵字第2114號），被告於準備程序中就被訴事實為有罪
之陳述，經告以簡式審判之旨，並聽取意見後，經本院合議庭裁
定由受命法官獨任行簡式審判程序，本院判決如下：
    主    文
張志松施用第二級毒品，累犯，處有期徒刑伍月，如易科罰金，
以新臺幣壹仟元折算壹日。
    犯罪事實
一、張志松前於民國89年間，因施用毒品案件，經觀察、勒戒後
    ，認無繼續施用毒品之傾向，於89年2月18日出所；嗣於93
    年間，再因施用第一級、第二級毒品案件，經臺灣屏東地方
    法院以93年度訴字第574號分別判處有期徒刑7月、3月，並
    定應執行刑為有期徒刑8月確定，於97年12月21日縮刑期滿
    執行完畢。詎仍不知警惕，基於施用第二級毒品甲基安非他
    命之犯意，於100年4月10日晚間7、8時許，在臺中市○○區
    ○○路1段1436號之住處，以玻璃球燒烤甲基安非他命吸食
    煙霧之方式，施用第二級毒品甲基安非他命1次。嗣於100
    年4月11日上午10時30分許，在臺中市○○區○○路65巷口
    水湳市場前，因形跡可疑為警攔檢盤查，經其同意採取尿液
    送驗，結果呈安非他命及甲基安非他命陽性反應，始查悉上
    情。
三、案經臺中市政府警察局第六分局報告臺灣臺中地方法院檢察
    署檢察官偵查起訴。
    理    由
一、查本件被告張志松所犯，非死刑、無期徒刑、最輕本刑為 3
    年以上有期徒刑之罪，或高等法院管轄第一審之案件，被告
    於準備程序中，就前揭被訴事實為有罪之陳述，經受命法官
    告以簡式審判程序之旨，並聽取被告與公訴人之意見後，本
    院認無不得或不宜改依簡式審判程序進行之處，爰依刑事訴
    訟法第273條之1第1項、第284條之1，經合議庭評議後，裁
    定本件由受命法官獨任進行簡式審判程序，是本件之證據調
    查，依刑事訴訟法第273條之2規定，不受同法第159條第1項
    、第161條之2、第161條之3、第163條之1及第164條至170條
    規定之限制，合先敘明。
二、上開犯罪事實，業據被告張志松於本院準備程序及審理時坦
    承不諱，且被告於100年4月11日中午12時30分許，為警採集
    其尿液，經送驗結果，分別呈安非他命及甲基安非他命陽性
    反應，有詮昕科技股份有限公司濫用藥物原樣編號F-04-21
    號尿液檢驗報告、職務報告、臺中市警察局第六分局採集尿
    液鑑定同意書、偵辦毒品案件尿液檢體對照表（編號：F-04
    -21）等資料（見警卷第7、15-17、25-29頁）在卷可證。又
    依文獻記載，施用海洛因後24小時內經由尿液排出之量可達
    使用劑量之80%，該種毒品於尿液中排出之最長時限，受施
    用劑量、施用方式、個人體質及代謝情況等因素影響，因個
    案而異，一般可檢出之最長時間為海洛因服用後2至4天；而
    施用甲基安非他命後24小時內，約有施用劑量之70%由尿中
    排出，該毒品於尿液中排出之最長時限，受施用劑量、施用
    方式、個人體質及代謝情況等因素影響，因個案而異，一般
    可檢出之最長時間為甲基安非他命1至5天等情，業經行政院
    衛生署管制藥品管理局90年5月4日管檢字第93902號函釋明
    確，堪認被告上開自白確與事實相符，足以採信。本件事證
    明確，被告犯行洵堪認定。
三、按施用第二級毒品為犯罪行為，毒品危害防制條例第10條第
    2項定有處罰明文。故施用第二級毒品者，依前揭規定本應
    科以刑罰。惟基於刑事政策，對合於一定條件之施用者，則
    依同條例第20條、第23條之規定，施以觀察、勒戒及強制戒
    治之保安處分。又毒品危害防制條例於92年7月9日修正公布
    ，自93年1月9日施行，其中第20條、第23條將施用毒品之刑
    事處遇程序，區分為「初犯」及「5年內再犯」、「5年後再
    犯」。依其立法理由之說明：「初犯」，經觀察、勒戒或強
    制戒治後，應為不起訴處分或不付審理之裁定；經觀察、勒
    戒或強制戒治執行完畢釋放後，「5年內再犯」者，因其再
    犯率甚高，原實施之觀察、勒戒及強制戒治既已無法收其實
    效，爰依法追訴或裁定交付審理。至於經觀察、勒戒或強制
    戒治執行完畢釋放後，「5年後再犯」者，前所實施之觀察
    、勒戒或強制戒治已足以遮斷其施用毒品之毒癮，為期自新
    及協助其斷除毒癮，仍適用「初犯」規定，先經觀察、勒戒
    或強制戒治之程序。從而依修正後之規定，僅限於「初犯」
    及「5年後再犯」二種情形，始應先經觀察、勒戒或強制戒
    治程序。倘被告於5年內已再犯，經依法追訴處罰，縱其第3
    次（或第3次以上）再度施用毒品之時間，在初犯經觀察、
    勒戒或強制戒治執行完畢釋放5年以後，已不合於「5年後再
    犯」之規定，且因已於「5年內再犯」，顯見其再犯率甚高
    ，原實施觀察、勒戒或強制戒治，已無法收其實效，即應依
    該條例第10條處罰。至於第3次（或第3次以上）施用毒品之
    時間，是否宜有期間限制？以多久為適宜？則分屬刑事政策
    、專門醫學之範圍，非審判機關所能決定，有待循立法途徑
    解決（最高法院97年度第5次刑事庭會議決議）。而查被告
    張志松前於89年間，因施用毒品案件，經觀察、勒戒後，認
    無繼續施用毒品之傾向，於89年2月18日出所；嗣於93年間
    ，再因施用第一級、第二級毒品案件，經臺灣屏東地方法院
    以93年度訴字第574號分別判處有期徒刑7月、3月，並定應
    執行刑為有期徒刑8月確定，於97年12月21日縮刑期滿執行
    完畢之事實，有臺灣高等法院被告前案紀錄表附卷足憑，是
    其於施用毒品案件經觀察勒戒及於5年內因施用毒品案件經
    法院論罪科刑執行完畢後，再犯毒品危害防制條例第10條第
    2項之罪，揆諸上開最高法院決議意旨，本案仍應予以依法
    論科，合先敘明。
四、查甲基安非他命係毒品危害防制條例第2條第2項第2款規定
    之第二級毒品，是被告所為，分別犯同條例第10條第2項之
    施用第二級毒品罪。被告施用第二級毒品前持有第二級毒品
    之低度行為，應為施用之高度行為所吸收，不另論罪。又被
    告前於89年間，因施用毒品案件，經觀察、勒戒後，認無繼
    續施用毒品之傾向，於89年2月18日出所；嗣於93年間，再
    因施用第一級、第二級毒品案件，經臺灣屏東地方法院以93
    年度訴字第574號分別判處有期徒刑7月、3月，並定應執行
    刑為有期徒刑8月確定，於97年12月21日縮刑期滿執行完畢
    之事實，有臺灣高等法院被告前案紀錄表附卷可憑，其於有
    期徒刑執行完畢後5年內，再故意犯本件有期徒刑以上之罪
    ，依刑法第47條第1項之規定，構成累犯，並應加重其刑。
    爰審酌被告前已有施用毒品前科，有上開刑案紀錄表可查，
    今再以加班為藉口而施用毒品，顯見其意志不堅，無法戒絕
    毒癮，然施用毒品究屬戕害自身健康之犯罪，被告施用毒品
    尚未造成他人明顯之危害，且於本院審理中已坦承犯行，犯
    後態度尚稱良好，並兼衡被告犯罪之動機、目的、手段、生
    活狀況勉持、智識程度高中肄業及家中尚有一女及72歲母親
    需撫養（見本院卷第18反頁）等一切情狀，量處如主文所示
    之刑，並諭知易科罰金之折算標準，以示懲儆。
據上論斷，應依刑事訴訟法第273條之1第1項、第299條第1項前
段，毒品危害防制條例第10條第2項，刑法第11條前段、第47條
第1項、第41條第1項前段，判決如主文。
本案經檢察官廖聖民到庭執行職務。
中    華    民    國    100    年    9    月    27    日
                  刑事第四庭    法  官  李婉玉
以上正本證明與原本無異。
如不服本判決應於收受判決後10日內向本院提出上訴書狀，並應
敘述具體理由；其未敘述上訴理由者，應於上訴期間屆滿後20日
內向本院補提理由書（均須按他造當事人之人數附繕本）「切勿
逕送上級法院」。
                                書記官  林政佑
中    華    民    國    100    年    9    月    27    日
附錄論罪科刑法條
毒品危害防制條例第10條第2項
施用第二級毒品者，處3年以下有期徒刑。